臺灣士林地方法院民事判決　　　　　　109年度簡上字第194號
上　訴　人　羅鴻麟　
被上訴人　　石旻正　
訴訟代理人　陳崇善律師
上列當事人間請求侵權行為損害賠償事件，上訴人對於中華民國
109 年5 月22日本院內湖簡易庭109 年度湖簡字第218 號第一審
判決提起上訴，本院於民國110 年9 月7 日言詞辯論終結，判決
如下：
    主      文
上訴駁回。
第二審訴訟費用由上訴人負擔。
    事實及理由
壹、程序方面：
    被上訴人經合法通知，無正當理由，未於言詞辯論期日到場
    ，核無民事訴訟法第386 條各款所列情形，爰依上訴人之聲
    請，由其一造辯論而為判決。
貳、實體方面：
一、上訴人起訴主張：其於民國108 年8 月10日1 時24分許，駕
    駛車牌號碼為TDB-0832號之營業小客車（下稱系爭車輛），
    行經國道一號公路北向12.3公里處外側車道時，因察覺系爭
    車輛機械有異而煞車減速，詎被上訴人駕駛車牌號碼為ANB-
    5571號之自用小貨車自上訴人後方以時速110 公里超速行駛
    ，且未注意前方車況並保持安全距離，致擦撞系爭車輛（下
    稱系爭車禍），造成系爭車輛受損，須支出修繕費用新臺幣
    （下同）208,685 元（含零件費用121,615 元、工資77,133
    元及營業稅9,937 元）。又上訴人為系爭車輛實質所有權人
    ，該車送修期間有30日無法營業，每日受有1,486 元之營業
    收入損失。為此，爰依侵權行為法律關係，請求被上訴人賠
    償前揭損害總計253,271 元等語。並聲明：被上訴人應給付
    上訴人253,271 元，及自起訴狀繕本送達翌日起至清償日止
    按年息5%計算之利息。
二、被上訴人則以：上訴人駕車行駛在高速公路上突然煞停，致
    被上訴人閃避不及而發生系爭車禍，其肇事原因應歸責於上
    訴人，被上訴人並無過失可言。縱認被上訴人有過失，過失
    比例應僅為10% 。另被上訴人因系爭車禍亦支出修繕費用9,
    800 元及租用代步車輛花費16,000元，總計25,800元，據此
    主張抵銷等語置辯，並聲明：上訴人之訴駁回。
三、原審經調查審理後，認上訴人因系爭車禍受有系爭車輛修復
    費用及不能營業之損害總計146,036 元，而兩造過失比例分
    別為上訴人60% 、被上訴人40% ，且被上訴人未能舉證其確
    受有25,800元之損害，其抵銷抗辯無理由，而判命被上訴人
    應給付上訴人58,414元（計算式：146,036 元*40%=58,414
    元），及自109 年1 月14日起至清償日止，按年息5%計算之
    利息，另就上訴人勝訴部分依職權為假執行之宣告，並駁回
    上訴人其餘之訴。上訴人就原審認定其應負擔60% 過失責任
    ，而駁回該部分請求金額87,622元部分不服，提起上訴（兩
    造未聲明不服部分則均已告確定），所陳除與原審陳述相同
    部分外，另補稱：上訴人係行進中遭被上訴人自後方追撞，
    原審逕謂上訴人直接煞停在外側車道上而違規，顯與事實未
    合，且其自開始減速至遭追撞僅有6 秒時間，要求其滑離車
    道顯屬苛求；倘被上訴人遵速行駛，並注意車前狀況，必能
    避免系爭車禍發生，原審認定兩造過失比例並未詳述理由，
    自屬判決理由不備等語，並聲明：㈠原判決關於駁回上訴人
    後開第2 項之訴部分廢棄。；㈡上開廢棄部分，被上訴人應
    再給付上訴人87,622元，及自109 年1 月14日起至清償日止
    按年息5%計算之利息。被上訴人未於言詞辯論期日到場，其
    於準備程序曾到庭陳稱引用原審陳述，並聲明：上訴駁回。
四、按判決書內應記載之事實，得引用第一審判決。當事人提出
    新攻擊或防禦方法者，應併記載之。判決書內應記載之理由
    ，如第二審關於攻擊或防禦方法之意見及法律上之意見與第
    一審判決相同者，得引用之；如有不同者，應另行記載。關
    於當事人提出新攻擊或防禦方法之意見，應併記載之。民事
    訴訟法第454 條定有明文。前揭規定，依同法第436 條之1
    第3 項規定，於簡易訴訟程序事件之第二審上訴程序準用之
    。本件判決應記載之理由，經本院審理結果，認關於兩造攻
    擊防禦方法之意見及法律上之意見，均與第一審判決理由相
    同，除第一審判決第4 頁第22行末之損害額「95,720元」應
    更正為101,456 元之外，其餘均引用之，不予贅述。
五、上訴意旨固略以：上訴人係行進中遭被上訴人自後方追撞，
    並非直接煞停在外側車道上，且其自開始減速至遭追撞僅有
    6 秒時間，要求其滑離車道顯屬苛求；被上訴人若遵速行駛
    ，並注意車前狀況，必能避免系爭車禍發生，其應負全部過
    失責任云云。經查：
  ⒈按汽車在行駛途中，除遇特殊狀況必須減速外，不得驟然減
    速或在車道中臨時停車或停車。汽車在行駛途中，因機件故
    障或其他緊急情況無法繼續行駛時，應滑離車道，在路肩上
    停車待援。滑離車道時，應先顯示方向燈逐漸減速駛進路肩
    ，車身或所載貨物突出部分，須全部離開車道。待援期間除
    顯示危險警告燈外，並在故障車輛後方五十公尺至一百公尺
    處設置車輛故障標誌警示之。高速公路及快速公路交通管制
    規則第10條、第15條第1 項分別定有明文。次按汽車在同一
    車道行駛時，除擬超越前車外，後車與前車之間應保持隨時
    可以煞停之距離；汽車行駛時，駕駛人應注意車前狀況及兩
    車並行之間隔，並隨時採取必要之安全措施。道路交通安全
    規則第94條第1 項前段、第3 項前段亦有明定。
  ⒉上訴人雖主張其因察覺系爭車輛機械有異而煞車減速，自開
    始減速至遭追撞僅有6 秒時間，要求其滑離車道顯屬苛求云
    云，經查：本件被上訴人為後方車輛，原距離系爭車輛有相
    當距離，兩造車輛出現於上訴人開始煞車位置之秒差約有6
    秒，有原審勘驗系爭車禍現場監視器影像光碟截圖照片在卷
    可稽（見原審卷第161 至162 頁），被上訴人復自陳當時車
    速為時速110 公里（見原審卷第57頁），以此換算，上訴人
    開始煞車時，與被上訴人所駕車輛之距離應有183 公尺左右
    （計算式：110 公里÷3600秒×6 秒＝0.183 公里＝183 公
    尺），是倘被上訴人謹慎駕駛並留意前方車況，應有得以閃
    避之時間及空間；然被上訴人未保持隨時可以閃煞之安全距
    離，且未隨時留意前方狀況，採取必要安全措施，致閃避不
    及，擦撞系爭車輛，是被上訴人確有違反道路交通安全規則
    第94條第1 項前段、第3 項前段規範之過失。惟上訴人於系
    爭車禍發生前，突減速在同車道繼續行駛，期間並未顯示方
    向燈或閃燈警示，亦未滑離車道減速駛進路肩，因而遭被上
    訴人駕駛之車輛自後追撞等情，有前揭現場監視器影像光碟
    截圖照片可佐（見原審卷第161 至162 頁）；又上訴人於系
    爭車禍發生後，向員警供稱「…當時我車正在輔助車道與外
    側車道間，正準備向左變換車道，不知為何突然遭左後方小
    貨車右側身碰撞我車左側車身而肇事，無人傷亡。我想說我
    前方再向左切。」等語，有國道公路警察局道路交通事故談
    話紀錄表附卷足憑（見原審卷第55頁），並未提及其係因系
    爭車輛機械故障而減速，又倘其確係因機械故障而減速，理
    應設法向右滑離車道駛至路肩，豈有反其道而行，欲向左變
    換車道之理。是上訴人主張因系爭車輛機械故障而煞車減速
    乙節，要求其遵守前揭交通規則，顯屬過苛等情，並無理由
    。則上訴人駕駛系爭車輛在高速公路行駛中，驟然減速，確
    已違反前揭高速公路及快速公路交通管制規則甚明，上訴人
    對於系爭車禍之發生，顯屬與有過失。又依新北市車輛行車
    事故鑑定覆議會鑑定覆議意見書（見原審卷第121 至122 頁
    ），亦同此認定，認兩造違反前揭義務，同為肇事原因。本
    院斟酌系爭車禍發生之經過情形及兩造注意義務之程度，認
    被上訴人應負過失責任比例為40% ，上訴人應負過失責任比
    例則為60% 。原審以上訴人與有過失，且應負擔之過失比例
    為60% ，而駁回該部分請求之金額87,622元（計算式：146,
    036 元*60%=87,622 元），於法核無違誤。上訴意旨仍執前
    詞指摘原判決此部分不當，求予廢棄改判，為無理由，應予
    駁回。
六、本件事證已臻明確，兩造所提其餘攻擊防禦方法及舉證，經
    審酌後核與本件判決結果不生影響，爰不一一論述，附此敘
    明。
七、據上論結，本件上訴為無理由，依民事訴訟法第436 條之1
    第3 項、第449 條第1 項、第454 條第2 項、第78條，判決
    如主文。
中    華    民    國   110    年    9     月    28    日
                  民事第二庭  審判長法  官  陳章榮
                                    法  官  蔡子琪
                                    法  官  陳菊珍
以上正本係照原本作成。
本件判決不得上訴。
中    華    民    國   110    年    9     月    28    日
                                    書記官  張淑敏